臺灣高等法院刑事裁定
110年度毒抗字第445號
抗  告  人  
即  被  告  黃胤融




上列抗告人即被告因違反毒品危害防制條例案件，不服臺灣士林
地方法院110年度毒聲字第168號中華民國110年3月4日裁定（聲
請案號：臺灣士林地方檢察署110年度聲觀字第127號、110年度
毒偵字第300號），提起抗告，本院裁定如下：
    主  文
抗告駁回。
    理  由
一、原裁定意旨略以：抗告人即被告黃胤融（下稱被告）基於施
    用第二級毒品之犯意，於民國109年2月12日上午10時35分許
    為臺灣士林地方檢察署採尿前回溯96小時內之某時，在不詳
    地點，以不詳方式施用第二級毒品甲基安非他命1次之事實
    ，業據被告坦承不諱，並有被告尿液經送檢驗後呈甲基安非
    他命陽性反應之台灣尖端先進生技醫藥股份有限公司濫用藥
    物檢驗報告等在卷可憑，是被告有前揭施用第二級毒品之犯
    行，且本件犯行距其最近一次觀察、勒戒執行完畢釋放日已
    逾3年，爰依檢察官之聲請，裁定將被告送勒戒處所觀察、
    勒戒等語。
二、抗告意旨略以：被告所犯之罪乃單純吸食第二級毒品，若依
    常態科刑，無非落在3月至6月間，反之若送觀察、勒戒，欠
    缺公平、公正之評估認定，毒品前科甚多的勒戒者，十之八
    九強制戒治即配套而來，然而為期2個月的勒戒加上1年的戒
    治期，且飲食或課材等都需繳交費用，對於僅一次吸食第二
    級毒品之被告略顯不公、不正云云。
三、查毒品危害防制條例（下稱毒品條例）業於109年1月15日修
    正公布，並於本件被告行為後之同年7月15日施行，其中同
    條例第20條將第3項有關觀察、勒戒或強制戒治執行完畢釋
    放後得適用前2項規定之期間，由「5年後」再犯第10條之罪
    修正為「3年後」再犯；又依同條例第35條之1第1款規定，
    修正施行前犯第10條之罪之案件，於修正施行後，偵查中之
    案件應由檢察官依修正後同條例第20條第3項、第1項之規定
    ，聲請法院裁定觀察、勒戒。
四、經查：
  ㈠上開被告施用第二級毒品甲基安非他命之事實，業經被告於
    偵訊時坦承不諱，且被告尿液經送驗後，呈安非他命類（甲
    基安非他命）陽性反應，有台灣尖端先進生技醫藥股份有限
    公司濫用藥物檢驗報告、臺灣士林地方檢察署施用毒品犯尿
    液檢體監管紀錄表等在卷可參，應堪信實，且被告於本件施
    用毒品犯行前3年內未曾受觀察、勒戒或強制戒治之執行，
    有本院被告前案紀錄表附卷可考，原審爰裁定應送勒戒處所
    觀察、勒戒（原裁定主文漏載其期間不得逾2月，應予補充
    ），核其認事、用法於法並無不合。
  ㈡抗告意旨固稱觀察、勒戒較諸科刑，對被告更不利而不公、
    不正云云。惟按毒品條例所規定之觀察、勒戒處分，其立法
    意旨在幫助施用毒品者戒除毒癮，該處分之性質非為懲戒行
    為人，而係為消滅行為人再次施用毒品之危險性，目的在戒
    除行為人施用毒品之身癮及心癮；觀察、勒戒係導入一療程
    觀念，針對行為人將來之危險所為預防、矯治措施之保安處
    分，以達教化與治療之目的，可謂刑罰之補充制度，從而毒
    品條例本身所規定之觀察、勒戒及強制戒治等保安處分，雖
    兼具剝奪自由權利之性質，卻有刑罰不可替代之教化治療作
    用。是檢察官依修正後毒品條例之規範意旨，對「初犯」或
    「3年後再犯」施用毒品罪之行為人，究係向法院聲請觀察
    、勒戒之處遇措施，抑或採行附命完成戒癮治療之緩起訴處
    分，要屬檢察官之裁量權，倘檢察官係聲請法院裁定觀察、
    勒戒，法院就其聲請，除檢察官有違法或濫用其裁量權之情
    事外，僅得依法裁定被告送勒戒處所觀察、勒戒。
五、綜上所述，原審依檢察官之聲請，裁定被告應送勒戒處所觀
    察、勒戒，核其認事、用法並無違誤，被告徒執前詞提起抗
    告，核無理由，應予駁回。
據上論斷，應依刑事訴訟法第412條，裁定如主文。
中　　華　　民　　國　　110 　年　　3 　　月　　29　　日
                  刑事第四庭    審判長法  官  陳筱珮
                                      法  官  林怡秀
                                      法  官  吳元曜
以上正本證明與原本無異。
不得再抗告。
                                      書記官  黃亮潔
中　　華　　民　　國　　110 　年　　3 　　月　　29　　日